臺北高等行政法院裁定
　　　　　　　　　　　　　　　　　　 96年度簡字第00170號
原　　　告　甲○○
被　　　告　國立交通大學
代　表　人　乙○○（校長）
上列原告因退休給與事件，不服教育部中華民國95年12月27日台
訴字第0950157023A號訴願決定，提起行政訴訟，本院裁定如下
：
    主  文
原告之訴駁回。
訴訟費用由原告負擔。
    理  由
一、按「公法上之爭議，除法律別有規定外，得依本法提起行政
    訴訟。」、「訴訟事件不屬行政法院之權限者，行政法院應
    以裁定駁回之。」為行政訴訟法第2條及第107條第1項第1款
    所明定。是行政訴訟乃解決當事人間關於公法上之爭議所施
    行之程序，如非屬公法上爭議之事件，行政法院自無審判權
    。次按「原告受僱為被告官署所屬花蓮山林管理所技工，向
    服務機關重領實物，經被告官署令飭追扣。查原告向僱用機
    關支領實物，既係基於私經濟關係之僱傭關係，其就追繳實
    物所發生之爭執，自即屬於私法關係之爭執，祇能提起民事
    訴訟以求解決，不得對之提起訴願。」、「原告之亡夫，生
    前係台中市自來水廠技工，與廠方純屬私法上之僱傭關係，
    如因核發退休金事項，對於被告官署所引退休規定發生疑義
    ，僅得向其上級監督官署聲請核釋，要不得依訴願法提起訴
    願。」改制前行政法院54年判字第218號及59年判字第292號
    判例亦資參照。
二、原告起訴意旨略以：原告於民國（下同）71年9月1日受僱於
    被告，為被告編制內工友，管理、給薪係依公立學校工友事
    務管理規則（業於94年7月1日廢止，自同日起改依工友管理
    要點）辦理，且在勞動基準法適用前已長達18年，雖自88年
    1月1日起納入勞動基準法規範，惟人事管理仍依上開規定，
    僅有退休年資依勞動基準法計算，被告豈可以原告88年適用
    勞動基準法後之短短2年期間，將長達18年之服務年資視為
    私法上之僱用關係，且為何退休金計算分為前段71至87年依
    工友事務管理規則，後段88至90年依勞動基準法規定計算。
    本件乃被告或教育部之疏忽所致，原告收受退休金給付純為
    善意，被告遲至95年8月2日始以交大總事字第0950008518號
    函向原告請求繳回溢發之退休金，已逾行政程序法第131條
    所定5年請求權時效，若本件如訴願決定所稱為私法關係，
    則被告有15年返還不當得利請求權時效，難令原告甘服，爰
    訴請撤銷訴願決定及原處分等語。
三、查原告於被告學校任職工友，71年9月1日到職，90年1月16
    日退職，此為兩造所不爭，並有工友請領退職費計算單在卷
    可稽。被告雖為公立學校，惟71年間工友係依據行政院訂定
    發布之事務管理規則所僱用，與公務人員任用法無關，兩造
    間為僱用契約關係；嗣行政院勞工委員會86年9月1日（86）
    台勞動一字第037287號公告指定公務機構工友自87年7月1日
    起適用勞動基準法，則兩造間於87年7月1日起又為勞動契約
    關係。準此，本件原告任職工友至退休，與被告間均屬私法
    上契約關係。參以原告年資及退休金之計算，87年6月30日
    以前年資及退休金係依據事務管理規則辦理（事務管理規則
    第362條、第363條參照），87年7月1日以後年資及退休基數
    則依勞動基準法辦理（勞動基準法第54條、第55條參照），
    本件乃因原告退休金是否溢領所生之爭執，係屬私經濟關係
    之爭執，僅能提起民事訴訟，以求解決，原不得循行政爭訟
    程序以資救濟，揆諸上開規定、說明及判例意旨，本事件並
    不屬行政法院之權限，從而，原告誤向無審判權之本院起訴
    ，為不合法，應以裁定駁回之。
四、又本件原告之訴既不合法而應予駁回，其實體上之理由，已
    無審酌之必要，附此敘明。
五、依行政訴訟法第236條、第107條第1項第1款、第104條，民
    事訴訟法第95條、第78條，裁定如主文。
中    華    民    國    96   年    5     月     3     日
                              第三庭法官　曹瑞卿
上為正本係照原本作成。
本件以訴訟事件所涉及之法律見解具有原則性者為限，始得於本
裁定送達後10日內向本院提出抗告狀（須按他造人數附繕本），
並經最高行政法院許可後方得抗告。
中    華    民    國    96   年    5     月     3     日
            　　　　　　　　　 　 書記官  方偉皓
